【裁判字號】    98,上,36
【裁判日期】    980512
【裁判案由】    異議之訴
【裁判全文】
臺灣高等法院臺南分院民事判決  98年度上字第36號
上  訴  人  乙○○○
            甲 ○ ○
被上訴人    合作金庫商業銀行股份有限公司
法定代理人  丁 ○ ○
訴訟代理人  丙 ○ ○
上列當事人間異議之訴事件，上訴人對於中華民國九十七年十二
月三十日臺灣嘉義地方法院第一審判決（九十七年度訴字第七一
二號）提起上訴，本院於九十八年四月二十八日言詞辯論終結，
判決如下：
      主      文
上訴駁回。
第二審訴訟費用由上訴人負擔。
      事  實  及  理  由
一、本件上訴人等經合法通知無正當理由不到場，核無民事訴訟
    法第三百八十六條各款所列情形，准依被上訴人聲請，由其
    一造辯論而為判決。
二、上訴人主張：被上訴人聲請原審法院九十七年度執字第二三
    九０一號執行事件，其執行名義所示之債權憑證，係溯源自
    嘉義地院七十五年度促字第一四七、一四八號確定支付命令
    而來；惟上揭二確定支付命令所示之本票債權，於民國七十
    六年六月、八月間因執行而分別受分配後，於五年內未再經
    執行，迄至被上訴人於八十二年八月間再次聲請執行法院為
    執行時，被上訴人之本票債權已罹於五年時效而消滅，即不
    得再向伊等為請求。且本件請求權之時效縱因故中斷，惟於
    中斷事由終止後，原有時效期間應即賡續進行並接續計算，
    而非重新起算；本件被上訴人執已消滅之債權憑證聲請為強
    制執行，即非適法，原審法院受理九十七年度執字第二三九
    ０一號執行事件之強制執行程序即應撤銷。原審為伊敗訴判
    決，尚有未洽；並聲明：(一)原判決廢棄。(二)上廢棄部分，嘉
    義地院九十七年度執字第二三九０一號執行事件所為強制執
    行程序，應予撤銷。(三)第一、二審訴訟費用由被上訴人負擔
    。
三、被上訴人則以：訴外人呂朝海於七十四年二月十八日邀同上
    訴人二人及其他人為連帶保證人，向渠依序借款新台幣（下
    同）二百七十萬元、八十萬元，約定各於七十五年二月十八
    日、七十四年八月十八日為清償；因借款人屆期並未如數清
    償債務，經其聲請嘉義地院對於包括上訴人二人在內之債務
    人，依序核發七十五年度促字第一四七、一四八號支付命令
    ，並均已確定在案。嗣渠為行使債權，先後多次以系爭七十
    五年度促字第一四七、一四八號確定支付命令所確定之債權
    ，聲請執行法院對於上訴人等債務人之財產為強制執行；惟
    因執行無效果，由執行法院或逕發債權憑證，或在原債權憑
    證上加註「再次聲請強制執行之案號」及「受償情形」後，
    退還原債權憑證方式，以終結所為之執行程序。渠就系爭七
    十五年度促字第一四七、一四八號確定支付命令所確定之債
    權，歷次聲請執行法院為執行，其執行法院、執行案號、聲
    請日期，併執行終結日期等，分別詳如原判決附表一、二所
    示。足見渠對於上訴人等人之債權，均已依法聲請法院為強
    制執行，而得發生中斷時效，及重行起算時效期間之效力；
    渠執以聲請原審法院九十七年度執字第二三九０一號執行事
    件之執行名義所示之債權，自未罹於消滅時效。上訴人以系
    爭執行事件之執行名義於成立後，執行名義所示之債權已罹
    於時效而消滅為由，提起本件債務人異議之訴，求為撤銷強
    制執行程序，即為無理由等情詞，資為抗辯；並聲明：(一)上
    訴駁回。(二)第二審訴訟費用由上訴人負擔。
四、按執行名義成立後，如有消滅或妨礙債權人請求之事由發生
    ，債務人得於強制執行程序終結前，向執行法院對債權人提
    起異議之訴，強制執行法第十四條第一項前段定有明文。本
    件被上訴人係於九十七年八月十五日，以嘉義地院九十二年
    九月八日嘉院興民執誠字第九九一七號、九十三年七月五日
    嘉院雲民九十三執誠字第七七九二號、九十二年七月三十日
    嘉院興民執誠字第七二六六號等債權憑證為執行名義，聲請
    原審法院就債務人即上訴人乙○○○、甲○○二人及其餘債
    務人之財產為強制執行，經原審法院以九十七年度執字第二
    三九０一號受理後，對於執行債務人所有財產為強制執行，
    惟執行程序尚未終結者，業經本院依職權調閱上開執行卷宗
    查明屬實；上訴人主張本於強制執行法第十四條第一項規定
    ，於執行程序尚未終結前提起本件債務人異議之訴者，其於
    訴訟成立之合法要件尚無不合，先予說明。
五、上訴人另主張：被上訴人聲請原審法院九十七年度執字第二
    三九０一號執行事件，其執行名義所示之債權憑證，係溯源
    自嘉義地院七十五年度促字第一四七、一四八號確定支付命
    令（下稱系爭確定支付命令）而來，惟系爭確定支付命令所
    確定之本票債權已罹於時效而消滅等語，則為被上訴人否認
    ，並以上情置辯；是執行法院因執行無效果，而逕在原有債
    權憑證上加註「執行無效果」字樣，退還原債權憑證予執行
    債權人者，原請求權之時效應否重行起算，或持續原有時效
    期間而計算？系爭執行事件之執行名義所確定之債權，是否
    已罹於時效而消滅？厥為本件債務人異議之訴首應審究之爭
    點。
六、第按消滅時效因開始執行行為或聲請強制執行而中斷。時效
    中斷者，自中斷之事由終止時，重行起算，民法第一百二十
    九條第二項第五款及第一百三十七條第一項分別定有明文。
    至於所謂重行起算，係指在時效中斷前已經過的時效期間均
    不予計算，與未進行者相同，並自時效中斷事由終止，時效
    得以再開始進行時起，重新計算時效期間之意；此與時效中
    斷後，因有諸如民法第一百三十條至第一百三十六條之法定
    事由而視為不中斷時，原有時效期間應接續計算者不同。查
    ：
（一）被上訴人主張：訴外人呂朝海於七十四年二月十八日邀同
      上訴人二人及其他人為連帶保證人，向其依序借款二百七
      十萬元、八十萬元，約定各於七十五年二月十八日、七十
      四年八月十八日為清償；因借款人屆期並未如數清償債務
      ，經其聲請嘉義地院對於包括上訴人二人在內之債務人，
      核發系爭支付命令並已確定在案等情，除據其於原審提出
      系爭支付命令、確定證明書影本（參見原審卷第四一頁至
      第四四頁），及擔保放款借款、本票（參見原審卷第八一
      頁、第八二頁）為證外，且為上訴人等所未爭，堪信為真
      實。準此，縱被上訴人對於上訴人等原有之請求權僅係本
      票債權，惟依民法第一百三十七條第二項規定，系爭確定
      支付命令所確定之請求權，因被上訴人聲請督促程序而中
      斷，其重行起算之時效期間因此而延長為五年。
（二）其次，被上訴人以系爭確定支付命令為執行名義，聲請執
      行法院對於上訴人等債務人之財產為強制執行，惟因執行
      無效果，而由執行法院以換發債權憑證，或在原債權憑證
      加註「再次聲請強制執行之案號」及「受償情形」後，退
      還原債權憑證方式，終結所為之執行程序。關於被上訴人
      就系爭二確定支付命令所確定之債權，歷次聲請執行法院
      為執行，其執行法院、執行案號、聲請日期，併執行終結
      日期等，分別詳如原判決附表一、二所示者，除有被上訴
      人於原審提出而為上訴人所未爭之相關債權憑證影本存卷
      （參見原審卷第四五頁至第六七頁）可參外，且為原審法
      院依職權調取相關執行卷宗核閱無誤之事實；即上訴人對
      於上情亦未爭執，僅抗辯：「時效於時效中斷之事由停止
      後，應繼續進行，不應重新起算」等語（參見上訴人之「
      民事上訴狀」所載─本審卷第八頁），堪認上情為真實。
（三）上訴人雖抗辯：執行法院係在原有債權憑證上，加註曾經
      聲請執行之流程而已，自無重新計算時效之法律依據云云
      ；惟執行債權人以原有債權憑證為執行名義，聲請執行法
      院對於債務人之財產為強制執行時，依首開規定，即足生
      中斷請求權時效之效力。嗣執行法院因債權人再次聲請執
      行而重啟之新執行程序，有強制執行法第二十七條第一項
      規定之事由時，執行實務上，多由法院書記官在債權人提
      出之原有債權憑證上加註「本憑證債權人於某年某月某日
      再聲請執行，經執行法院以某一執行案號執行，註記後發
      還」，或其他足認執行程序已終結之相類註記後，將原債
      權憑證退還債權人並結案。是執行法院雖未重新核發債權
      憑證予債權人，惟執行書記官所為上揭註記，自外觀上既
      足以研判新執行程序已終結之事實，則原債權憑證所確定
      之請求權，因債權人再次聲請強制執行，而發生中斷時效
      法律效果之事由，即因此而終止；依首開說明，執行名義
      所確定之請求權時效即應重行起算。上訴人抗辯：執行法
      院在原有債權憑證上，加註曾經聲請執行之流程，時效並
      無重新計算之依據云云，委無足採。
（四）基上，系爭確定支付命令之執行名義所確定之債權，其請
      求權消滅時效期間不論是否僅為五年，惟被上訴人在請求
      權尚未罹於五年時效而消滅前，已迭次重新聲請執行法院
      為強制執行或向執行法院聲明參與分配，其請求權時效因
      此而中斷。嗣執行法院重啟之新執行程序，因執行無效果
      ，而由執行法院以換發債權憑證，或在原債權憑證加註「
      再次聲請強制執行之案號」及「受償情形」後，退還原債
      權憑證方式，終結所為之執行程序，則時效因開始強制執
      行而中斷之事由終止，請求權時效經重行起算結果，系爭
      確定支付命令所確定之債權，迄至被上訴人於九十七年八
      月十五日再次聲請原審法院以九十七年度執字第二三九０
      一號執行事件，對於上訴人等債務人之財產為強制執行之
      日止，尚未罹於時效而消滅者至明。上訴人主張系爭執行
      事件之債權已罹於時效而消滅云云，同無足採。
七、綜上，本件上訴人主張自系爭確定支付命令之執行名義成立
    後，被上訴人就執行名義所示之債權請求權已罹於時效而消
    滅云云，尚無足採。從而，上訴人本於強制執行法第十四條
    第一項規定，於上揭強制執行程序尚未終結前，提起本件債
    務人異議之訴，求為判命撤銷原審法院九十七年度執字第二
    三九０一號執行事件之強制執行程序者，為無理由，不應准
    許。原審為其敗訴之判決，於法並無不合，上訴意旨指摘原
    判決不當，求予廢棄改判，為無理由，應予駁回。
八、本件事證已臻明確，兩造其餘攻擊防禦方法及舉證方法與本
    件判決結果無涉，爰不一一論述，併此敘明。
九、據上論結，本件上訴為無理由，依民事訴訟法第四百六十三
    條、第三百八十五條第一項前段、第四百四十九條第一項、
    第七十八條、第八十五條第一項前段，判決如主文。
中    華    民    國    98    年    5     月    12    日
                    民事第三庭  審判長法  官  陳  光  秀
                                      法  官  曾  平  杉
                                      法  官  李  文  賢
上為正本係照原本作成。
如對本判決上訴，須於判決送達後20日內向本院提出上訴狀，未
表明上訴理由者，應於上訴後20日內，向本院提出理由書（須附
繕本）。依法須繳納裁判費並應委任律師為訴訟代理人，始得上
訴。
中    華    民    國    98    年    5     月    12    日
                                      書記官  劉  清  洪
【附記】
民事訴訟法第466條之1：
(1)對於第二審判決上訴，上訴人應委任律師為訴訟代理人。但上
  訴人或其法定代理人具有律師資格者，不在此限。
(2)上訴人之配偶、三親等內之血親、二親等內之姻親，或上訴人
  為法人、中央或地方機關時，其所屬專任人員具有律師資格並
  經法院認為適當者，亦得為第三審訴訟代理人。
民事訴訟法第466條之2：
  上訴人無資力委任訴訟代理人者，得依訴訟救助之規定，聲請
  第三審法院為之選任律師為其訴訟代理人。


司法院資訊處製作；財團法人民間司法改革基金會備份。
